【裁判字號】    91,訴,996
【裁判日期】    920530
【裁判案由】    違反期貨交易法
【裁判全文】
臺灣臺北地方法院刑事判決                          九十一年度訴字第九九六號
    公  訴  人  臺灣臺北地方法院檢察署檢察官
    被      告  己○○
                戊○○
    共      同
    選任辯護人  朱昌碩律師
右列被告因違反期貨交易法案件，經檢察官提起公訴（九十一年度偵字第九五六五號
），暨移
    主  文
己○○共同未經許可擅自經營期貨顧問事業，處有期徒刑捌月。
戊○○共同未經許可擅自經營期貨顧問事業，處有期徒刑肆月；緩刑貳年。
    事  實
一、己○○明知從事期貨經理、期貨顧問事業，均應經主管機關即財政部證券暨期貨
    管理委員會（下稱證期會）許可，始得經營，竟自民國九十年八月九日起，與香
    港商永富亞洲交易社（Gorich Asia Trade Management，下稱永富交易社，起訴
    書誤載為香港永富外匯經理公司）之香港籍經理呂有發合作，以己○○名義獨資
    設立「日之傑資訊行」作為永富交易社在臺灣之期貨顧問及經紀商，並由永富交
    易社提供營運資金，以台北市○○○路○段八五號二樓之一作為對外營業據點，
    提供場所、電腦設備、傳輸外匯交易之即時報價資訊與線路圖，供客戶看盤、自
    行下單或代客操作下單，呂有發並陸續指派綽號「阿ＫＩＮＧ」之不詳姓名年籍
    成年男子及戊○○前來臺灣，共同基於犯意聯絡，在中國時報、自由時報刊登徵
    人廣告，迨甲○○等不特定人閱報前來應徵成為職員後，阿ＫＩＮＧ即對甲○○
    遊說投資外匯保證金交易，並與戊○○負責介紹、指導、解說及分析有關外匯保
    證金等業務及資訊，由甲○○等人至臺灣地區之金融機構匯繳一定外匯保證金至
    永富交易社指定之金融機構後（如 Bank of Communications,Mongkok Branch、
    Luso International Banking LTD.），即可親自或授權委託阿ＫＩＮＧ或其他
    營業員下單至永富交易社操作買賣日幣，再經由永富交易社下單至特定各銀行，
    從事以日幣為主之外匯保證金交易，而依該外幣匯率在市場上行情波動之漲跌，
    不實際交割，僅反方向結算差額，計算客戶盈虧。日之傑資訊行每介紹一名客戶
    完成一筆交易，稱為一口，每口交易由永富交易社收取美金八十元之手續費，日
    之傑資訊行再從中獲取退佣新臺幣（下同）八十元，經營未經主管機關許可之期
    貨經理事業及期貨顧問事業。嗣於九十年十二月十九日查獲。
二、己○○為警查獲後，仍基於前述單一犯意，復自九十一年五月間起，再度以刊登
    報紙徵人廣告方式，陸續招募乙○○（原名林淑美）、丁○○○、丙○○等人在
    上址日之傑資訊行擔任職員，繼由其所聘雇之不知情而自稱「于承雲」、「麗蓉
    」、「阿妹」、「蘇佳琪」及「黃曉佩」等真實姓名年籍不詳之職員遊說其等投
    資外匯保證金交易，並以前述相同手法，從事上開「外匯保證金交易」，擅自經
    營期貨交易之期貨經理事業及期貨顧問事業。迄九十一年七月十一日始結束營業
    。
三、案經法務部調查局臺北市調查處移送臺灣臺北地方法院檢察署檢察官偵查起訴，
    暨同署檢察官移送併案審理。
    理  由
一、右揭事實，業據被告己○○、戊○○於本院審理中供認不諱，核與被害人甲○○
    、乙○○、丁○○○、丙○○指訴情節相符，並經證人即日之傑資訊行職員鄭巧
    慧、于祥泉於警訊時證述在卷，且有中華電信股份有限公司臺灣北區電信分公司
    台北南區營運處服務中心九十二年一月二十一日南服四92字第０四八號函送電話
    租用戶資料及通聯紀錄一份、中華電信股份有限公司國際電信分公司九十二年三
    月六日際行密九二字第０五七號函、行政院大陸委員會澳門辦事處九十二年四月
    二十八日（九十二）澳處綜字第四六七號函、遠東國際商業銀行九十二年四月七
    日（92）遠銀忠字第一三號函附往來明細一份可稽。此外，復有報價單、匯款單
    、交易損益表、交易水單、紅利戶口同意書、契約書、營利事業登記證、招募職
    工登報廣告、員工資料表、新聞報告、辦公室內部配置表（均影本）等件在卷佐
    證。是依上開補強證據足資擔保被告等人於偵查及本院審理中所為上開任意性自
    白具有相當程度之真實性，而得使本院確信被告等人前述自白之犯罪事實確屬真
    實，本院自得依被告等人前述自白及各該補強證據認定被告確有為前述犯行，本
    件事證明確，被告二人犯行洵堪認定，應予依法論科。
二、按被告己○○、戊○○以日之傑資訊行名義未經許可經營期貨經理事業及期貨顧
    問事業，均係犯期貨交易法第一百十二條第五款之未經許可擅自經營期貨經理事
    業罪及未經許可擅自經營期貨顧問事業罪。其二人均與永富交易社香港籍經理呂
    有發之不詳年籍姓名成年男子及綽號「阿ＫＩＮＧ」之不詳年籍姓名成年男子間
    有犯意聯絡及行為分擔，均為共同正犯。而被告己○○自九十年八月九日起至九
    十一年七月十一日止，未經許可經營期貨經理事業及期貨顧問事業，核其犯罪性
    質，應為繼續犯，起訴書雖未敘及被告己○○為警第一次查獲後，再度以相同手
    法招募不特定人非法經營期貨經理及期貨顧問事業之事實，然該部分事實與公訴
    人起訴之犯罪事實既具有實質上一罪關係，本院自得併予審究。又被告二人於同
    時同地未經許可擅自經營期貨經理事業及期貨顧問事業，乃一行為觸犯數罪名，
    為想像競合犯，應從情節較重之未經許可經營期貨顧問事業罪處斷。爰別審酌被
    告二人罔顧法律規定，經營地下期貨事業，經營規模雖然不大，但對於地下金融
    活動不無推波助瀾情形，有害主管機關之管理及市場機能之健全，及其等分別擔
    任之角色與犯罪之動機、目的、手段、所生危害、被告己○○於為警查獲後猶再
    次經營，及被告二人犯罪後態度等一切情狀，各量處如主文所示之刑，以示儆懲
    。末查，被告戊○○未曾受有期徒刑以上刑之宣告，有臺灣高等法院檢察署刑案
    紀錄簡覆表可參，經此次起訴審判後，當能知所警惕，信無再犯之虞，本院認為
    前開對其宣告之刑，以暫不執行為適當，併宣告緩刑二年，用啟自新。
三、移送併案意旨（九十一年度偵字第一八五四三號）另以：被告己○○未經主管機
    關許可，在報紙刊登徵人廣告，使被害人丙○○、乙○○、丁○○○等人誤以為
    真，分別於九十一年五月中旬、五月二十九日、六月十二日前往應徵，嗣由其所
    聘僱之職員施以短期外幣保證金交易訓練後，佯稱前揭投資方式極易獲利，誘使
    被害人丙○○等人投資開戶，致被害人丙○○等人陷於錯誤，分別開戶與永富公
    司交易，嗣被害人等要求結清帳戶，被告己○○均藉詞推延拒不返還投資款項，
    被害人丙○○等始知受騙，共計丙○○遭騙取一百七十六萬四百元、乙○○被詐
    騙四十萬元、丁○○○被詐取一百六十萬元，因認被告己○○涉犯刑法第三百三
    十九條第一項之詐欺取財罪嫌，求與前揭論罪一併處斷云云。然查：
  (一)被告己○○供述之客戶交易下單交易流程，核與被害人乙○○、丁○○○指訴情
    節相符（見本院九十二年一月二十八日訊問筆錄），又經公訴人查詢結果，澳門
    財務局確有登記商號永富亞洲交易社（Gorich Asia Trade Management），納稅
    義務人為施景揚（香港人），登記所營事業為服務行業，於二００一年八月開業
    ，有行政院大陸委員會澳門事務處九十二年四月二十八日（九十二）澳處綜字第
    四六七號函轉澳門特別行政區檢察長辦公室回覆函可稽，足見永富交易社並非虛
    設之商號，再經查詢上址日之傑資訊行通聯紀錄顯示，被告己○○租用之電話均
    有撥打至澳門之紀錄，有中華電信股份有限公司臺灣北區電信分公司台北南區營
    運處服務中心九十二年一月二十一日南服四92字第０四八號函送電話租用戶資料
    及通聯紀錄一份及該公司國際電信分公司九十二年三月六日際行密九二字第０五
    七號函各一份為憑，參以被害人乙○○、丁○○○亦不否認確有下單交易，隔天
    會交付蓋有日之傑圓戳章之對帳單等語（九十二年一月二十八日訊問筆錄），並
    斟酌被告確有非法經營期貨經理及期貨顧問事業一節，如前所述，足認上開從事
    外匯保證金交易行為仍屬金融衍生性商品交易，自不得以被害人投資交易虧損，
    即指被告己○○構成詐欺。
  (二)又被告己○○固以刊登廣告徵求職員方式，迨應徵者前來後，即施以職前講習方
    式，講授外匯交易課程，並從中鼓勵聳動應徵者從事投資下單買賣方式，藉以招
    攬客戶，所用方式雖有名實不符，然是否從事下單買賣，仍屬各應徵者之自由意
    志決定，亦不得以事後投資虧損，即以被告己○○招攬手法不當，認已成立詐欺
    罪行。本件被害人等固有因下單從事外匯保證金交易而虧損情事，但被告己○○
    既無施用詐術，被害人等亦無陷於錯誤，即難認其有何詐欺犯行。惟檢察官移送
    併案審理部分，認被告己○○此部分犯行，與前揭論罪科刑部分有裁判上一罪關
    係，爰不另為無罪之諭知，亦此敘明。
據上論斷，應依刑事訴訟法第二百九十九條第一項前段，期貨交易法第一百十二條第
五款，刑法第十一條前段、第二十八條、第五十五條、第七十四條第一款，判決如主
文。
本案經檢察官黃玉婷到庭執行職務
中      華      民      國    九十二    年      五      月     三十     日
                                      臺灣臺北地方法院刑事第八庭
                                          法  官  胡宏文
（附本案論罪科刑依據之法條：期貨交易法第一百十二條第五款）
右正本證明與原本無異。
如不服本判決，應於判決送達後十日內向本院提出上訴狀(應抄附繕本)。告訴人
或被害人如對於本判決不服者，應具備理由請求檢察官上訴，其上訴期間之計算
係以檢察官收受判決正本之日期為準。
                                          書記官    劉穗筠
中      華      民      國    九十二    年      六      月       二     日
附本案論罪科刑依據之法條：期貨交易法第一百十二條第五款
期貨交易法第一百一十二條
有下列情事之一者，處七年以下有期徒刑，得併科新臺幣三百萬元以下罰
金：
一  未經許可，擅自經營期貨交易所或期貨交易所業務者。
二  未經許可，擅自經營期貨結算機構者。
三  違反第五十六條第一項之規定者。
四  未經許可，擅自經營槓桿交易商者。
五  未經許可，擅自經營期貨信託事業、期貨經理事業、期貨顧問事業或
    其他期貨服務事業者。
六  期貨信託事業違反第八十四條第一項規定募集期貨信託基金者。
七  違反第一百零六條、第一百零七條或第一百零八條第一項之規定者。


司法院資訊處製作；財團法人民間司法改革基金會備份。
